【裁判字號】    97,消債更,278
【裁判日期】    971121
【裁判案由】    更生事件
【裁判全文】
臺灣屏東地方法院民事裁定           97年度消債更字第278號
聲  請  人
即 債 務人  甲○○
代  理  人  徐豐益律師
上列當事人聲請消費者債務清理事件，本院裁定如下：
    主  文
債務人甲○○自中華民國九十七年十二月二十二日十二時起開始
更生程序。
命司法事務官進行本件更生程序。
    理  由
一、按債務人不能清償債務或有不能清償之虞；且無擔保或無優
    先權之債務總額未逾新台幣1200萬元者，於法院裁定開始清
    算程序或宣告破產前，得向法院聲請更生；又法院開始更生
    程序之裁定，應載明其年、月、日、時，並即時發生效力，
    消費者債務清理條例第3 條、第42條第1 項、第45條第1 項
    分別定有明文。次按法院裁定開始更生或清算程序後，得命
    司法事務官進行更生或清算程序，必要時得選任律師、會計
    師或其他適當之自然人或法人一人為監督人或管理人，同條
    例第16條第1 項亦有明文。
二、債務人聲請意旨略以：債務人就新台幣（下同）1,322,407
    元債務有不能清償之情事，曾於民國95年間以書面向最大債
    權金融機構台新銀行請求依「中華民國銀行公會會員辦理消
    費金融案件無擔保債務協商機制」共同協商債務清償方案，
    嗣協商成立，約定自95年11月起分80期攤還，利率3.88％，
    每月應繳金額為18,787元；雖以加班收入勉力清償，然嗣後
    因工作不穩定及腰椎受傷住院，收入大為減少，是以債務人
    現職月薪約23,000元，維持基本生活已屬不易，有不能清償
    債務之情事，致使債務人履行協商顯有重大困難，並於97年
    3 月毀諾，而此並非債務人主觀上惡意不履行協商，實係客
    觀上確有不可歸責於債務人之事由。又債務人無擔保或無優
    先權之債務總額未逾1,200 萬元，復未經法院裁定開始清算
    程序或宣告破產，爰向本院聲請更生等語。
三、經查債務人所主張之上開事實，業據其提出債權人清冊、協
    商成立協議書、財政部台灣省南區國稅局94、95年度綜合所
    得稅各類所得資料清單暨財產歸屬資料清單、診斷證明書及
    戶籍謄本等件為證，復經本院依職權調閱債務人財產所得情
    形，有稅務電子閘門財產所得調件明細表等附卷可稽，堪信
    屬實。次查，債務人於95年所得額為328,491 元，96年所得
    額為291,593 元，而其名下復無土地、房屋可資為清償之憑
    藉，另債務人名下雖有汽車1 部，惟該汽車廠牌為國瑞牌，
    且係1996年份出廠，此有稅務電子閘門財產所得調件明細表
    在卷可稽，該汽車自出廠迄今已逾10年，衡情，經折舊結果
    ，所剩價值應為無幾。是以，依債務人之財產及所得情形觀
    之，無論以債務人最近2 年月平均收入約25,836元或現職月
    薪23,000元左右之收入，扣除債務人依協商應繳之金額18,7
    87元後，所餘金額低於7,049 元，依一般生活經驗法則，自
    無法苛求債務人放棄每月基本生活需求，在其無法獲得溫飽
    之狀況下，將每月工作收入先用以還債，是聲請人主張其履
    行上開分期還款協議顯有重大困難，且係不可歸責聲請人等
    語，應屬可採。此外，本件又查無債務人有消費者債務清理
    條例第6 條第3 項、第8 條或第46條各款所定駁回更生聲請
    之事由存在，則債務人聲請更生，應屬有據，爰裁定如主文
    第1 項所示，並命司法事務官進行本件更生程序。
中    華    民    國    97    年    11    月    21    日
                        民事庭法官  李  麗  芳
正本係照原本作成。
本裁定不得抗告。
本件裁定公告日期為民國97年11月21日時
中    華    民    國    97    年    11    月    21    日
                        法院書記官  滕  一  珍


司法院資訊處製作；財團法人民間司法改革基金會備份。
